【裁判字號】    95,交聲更,1
【裁判日期】    950427
【裁判案由】    違反道路交通管理處罰條例聲明異議
【裁判全文】
臺灣桃園地方法院交通事件裁定             95年度交聲更字第1號
原處分機關  交通部公路總局新竹區監理所桃園監理站
異  議  人
即受處分人  乙○○
上列異議人即受處分人因違反道路交通管理處罰條例事件，對於
交通部公路總局新竹區監理所桃園監理站民國94年8 月26日所為
之處分（原處分案號：桃監裁罰字第52-C00000000號、第52-C00
000000），聲明異議，經本院於94年10月25日以94年度交聲字第
506 號裁定駁回後，異議人提起抗告，茲臺灣高等法院於94年11
月30日以94年度交抗字第841 號裁定撤銷發回本院，本院裁定如
下：
    主  文
異議駁回。
    理  由
一、按受處分人不服道路交通管理處罰條例第8 條所定主管機關
    所為之處罰者，得於接到裁決書之翌日起20日內，向管轄地
    方法院聲明異議，道路交通管理處罰條例第87條第1 項定有
    明文，本件受處分人係於民國94年8 月30日收受原分機關前
    開案號裁決書，受處分人雖遲於94年10月3 日具狀聲明異議
    ，然其於收受裁決書之翌日即94年8 月31日向原處分機關提
    出申訴表示不服之意，有前開裁決書之送達證書影本2 紙、
    交通違規陳述單及查詢單1 紙附卷可參紙，自「陳述單」內
    容觀之，乃對原裁決書不服，應認係對裁決書聲明異議，
    不因受處分人未記載「聲明異議」字樣而影響其效力，是其
    聲明異議之時間為94年8 月31日，並未逾越聲明異議之20日
    期限，合先敘明。
二、原處分意旨略以：異議人即受處分人乙○○未攜帶駕照，亦
    未戴安全帽，而於94年5 月7 日凌晨4 時27分許，騎乘SD5-
    565 號輕機車行經台北縣鶯桃路413 巷口，為台北縣政府警
    察局三峽分局警員當場攔停舉發：（一）未戴安全帽，（二
    ）未攜帶駕照，並於同日製開北縣警交字第C00000000 號、
    第C00000000 號違反道路交通管理事件通知單，原處分機關
    依道路交通管理處罰條例第31條第6 項及第25條第1 項第3
    款規定，分別處罰鍰新台幣500 元及600 元。
三、按汽車駕駛人駕駛車輛未隨身攜帶駕駛執照者，處新台幣
    300 元以上600 元以下罰鍰；又機器腳踏車駕駛人或附載座
    人未依規定戴安全帽者，處駕駛人新台幣500 元，道路交通
    管理處罰條例第25條第3 款及第31條第6 項分別定有明文。
四、受處分人異議意旨略以：事發當時其在家中睡覺，前述違規
    車輛並非異議人或認識之親朋好友所有，與異議人毫無關係
    ，且違規單上之簽名亦非異議人所簽，明顯有人冒用異議人
    身份等語。
五、經查：異議人雖辯稱其並無前述違規行為，應係其身份資料
    遭人冒用云云，惟異議人未帶安全帽及未攜帶駕駛執照於前
    揭時地騎乘車號SD5-565 號輕機車行經台北縣鶯桃路413 巷
    口，為台北縣政府警察局三峽分局員警當場攔停舉發之違規
    事實，業經證人即台北縣政府警察局三峽分局鳳鳴派出所警
    員甲○○到庭證稱：「當時舉發時距離到申訴的時候已經將
    近5 、6 個月，而且我1 年開了很多紅單，他只是一般交通
    異議違規人，所以沒有特別注意長相，但是他的體型、髮型
    與當時我所舉發的人一模一樣，都是屬於高瘦型。」、「（
    你如何確定被你舉發之人，真實之名為違規通知單上面所載
    之人？）我第一次打電話通知乙○○的父親訪談的時候，我
    有在電話中跟乙○○的父親形容被我告知之人的長相及特徵
    ，他父親還嚇一跳並說你怎麼知道我兒子的長相。（為何會
    以電話通知異議人父親？）因為異議人提起申訴，所以我打
    電話給異議人希望他到我們辦公室訪談，因為我們要製作答
    辯書，那時候剛好是異議人父親接電話，講到最後他父親問
    我是否可以形容他兒子的外表，我就為上開的回答。」等語
    綦詳（見本院卷95年3 月13日訊問筆錄頁2 、95年4 月24日
    訊問筆錄頁2）， 衡情，證人甲○○與異議人素無怨懟，亦
    無自陷偽證刑責而構詞誣賴異議人之理；又異議人雖辯稱其
    證件曾遺失而有遭冒用之可能云云，然異議人對其證件遺失
    後之處理方式前後供述不一，此據證人甲○○證稱：「我跟
    異議人做過兩次的調查筆錄，他前後所述不一。我問他向桃
    園監理站申訴的理由是什麼，他說是駕照失竊被盜用，跟他
    申請的理由一樣，我問他駕照哪時候失竊，有無報案，他說
    93 年1月中旬失竊，正確的日期他不曉得，沒有向派出所報
    案，也沒有報案證明，我再問他有沒有去申請補發，他說有
    向監理站申請補發，於93年3 月5 日聲請補發，我再問他你
    駕照有無再失竊過，失竊有無報案，他又回答我93年8 月再
    度失竊，沒有報案紀錄。我問他有無報案證明，他說他有向
    板橋分局報案，派出所不清楚，只知道四川路附近，我問他
    你是哪家派出所報案，受理員警姓名等為何，他都無法提供
    ，我問他，第二次失竊有無向監理站聲請補發，他說沒有，
    但是他說在93年10月中旬有人將他失竊駕照寄到他家，我問
    他是誰用信封寄給你，他說不知道，而且信封也丟掉，我問
    他之後駕照有無再失竊過，他說沒有。」、「因為我在第一
    次的時候，異議人說駕照有人寄回來，沒有把駕照帶來派出
    所的原因是因為放在奶奶家，所以我請他回去把駕照帶過來
    ，後來異議人再來警察局做第二次筆錄的時候，就改稱駕照
    被洗衣機洗掉了。」等語（見本院卷95年3 月13日訊問筆錄
    頁3 至頁4）， 且異議人到庭亦稱：「我的身份證跟駕照有
    遺失過，但是沒有向警員備案。」等語，故異議人之證件是
    否遺失而遭冒用，尚有疑義。又交通警察製單舉發違反道路
    交通管理處罰條例所列之違規事實，本質上為行政處分，係
    法上效果之單方行政行為，基於公務員為公法上行為具有公
    公務員基於職務上之權力，依法就特定之具體事件所為具公
    信力之原則，該行政行為當可被推定為真正，其據以依法處
    分之事實認定亦為正確無誤，本此公信原則，乃立法者賦予
    行政機關制定違反道路交通管理事件統一裁罰標準及處理細
    則，使執勤警員得當機處分以維護交通秩序、安全之行政目
    的，反之，若謂公務員一切行政行為均需預留證據以證其實
    ，則國家行政勢必窒礙難行，據此，刑事訴訟法就關於犯罪
    證據有關之規定中，與屬行政秩序罰之交通違規裁罰本旨不
    合之部分，自不在準用之列。是若無證據足資證明執勤員警
    之舉發有誤或有捏造事實違法取締之情事，則執勤警員本其
    維護交通秩序、安全職責所為之舉發，自應受到合法、正確
    之推定。從而異議人上開所辯，應屬事後卸飾之詞，不足採
    信。綜上，本件事證明確，異議人之違規行為堪以認定。
六、綜上所述，原處分機關依道路交通管理處罰條例第31條第6
    項及第25條第3 款、道路交通管理事件統一裁罰基準及處理
    細則及違反道路交通管理事件統一裁罰基準表之規定，分別
    裁處異議人罰鍰新台幣500 元及600 元，於法並無不合，異
    議人之異議為無理由，應予駁回。
七、據上論斷，應依道路交通案件處理辦法第19條，裁定如主文
    。
中    華    民    國    95    年    4     月    27    日
                  交通法庭    法  官  周炳全
以上正本證明與原本無異。
如不服本裁定，應於送達後5日內，向本院提出抗告狀。
                              書記官  陳夏施
中    華    民    國    95    年    5     月    2     日


司法院資訊處製作；財團法人民間司法改革基金會備份。
